臺灣臺北地方法院交通事件裁定　　　　 96年度交聲字第428號
原處分機關　臺北市交通事件裁決所
受處分人　　乙○○
　　　　　　　　　　　樓
上列受處分人因違反道路交通管理處罰條例案件，對於臺北市交
通事件裁決所九十六年四月十二日所為之處分（原處分：北市裁
二字第裁22-Ａ1Ａ119514號），聲明異議，本院裁定如下：
    主  文
異議駁回。
    理  由
一、查臺北市交通事件裁決所於九十六年四月十二日所為之北市
    裁二字第裁22-Ａ1Ａ119514號違反道路交通管理事件裁決書
    ，受處分人即異議人 (下稱受處分人)乙○○於九十六年四
    月十二日收受送達，此有送達證書為憑（詳本院卷第二十頁
    ），受處分人於九十六年四月十二日具狀聲明異議（詳本院
    卷第三頁），其異議顯未逾二十日之法定期間，是受處分人
    之聲明異議並未逾期。另，上開臺北市交通事件裁決所之裁
    決書所舉發之違規事實包含「不遵守道路交通標線之指示」
    、「駕駛執照逾有效期間仍駕車」二項，受處分人僅就「不
    遵守道路交通標線之指示」之部分聲明異議，業經受處分人
    於聲明異議狀中及本院九十六年五月十六日調查時表明其聲
    明異議之範圍，是本件聲明異議之範圍，僅有受處分人「不
    遵守道路交通標線之指示」之違規事實，合先敘明。
二、按駕駛人駕駛汽車，應遵守道路交通標誌、標線、號誌之指
    示，並服從交通指揮人員之指揮，道路交通安全規則第九十
    條定有明文。次按汽車駕駛人，駕駛汽車有不遵守道路交通
    標誌、標線、號誌之指示之情形者，處新臺幣 (下同)九百
    元以上一千八百元以下罰鍰，道路交通管理處罰條例第六十
    條第二項第三款亦有明文。再按，道路交通標誌標線號誌設
    置規則第二百零六條第五款第一目規定「圓形紅燈」之行車
    管制號誌係表示禁止車輛通行，並不得超越停止線或進入路
    口；又劃設於道路上，設於已設有「停車再開」標誌或設有
    號誌之交岔路口，鐵路平交道或行人穿越道之前方及左彎待
    轉區之前端，寬三十至四十公分之白色實線，為停止線，用
    以指示行駛車輛停止之界限，車輛停止時，其前懸部分不得
    伸越該線，道路交通標誌標線號誌設置規則第一百七十條第
    一項、第二項亦定有明文。
三、本件受處分人騎乘車牌號碼ＤＪＱ-100號輕型機車，於民國
    九十五年十一月二十四日十三時許，行經臺北市○○路○段
    、大南路口附近，與王清月所騎乘車牌號碼ＡＹＨ-743號重
    型機車發生交通事故，經臺北市政府警察局交通警察大隊員
    警，填製北市警交大字第Ａ1Ａ119514號違反道路交通管理
    事件通知單舉發受處分人違反道路交通管理處罰條例第六十
    條第二項第三款之規定，嗣受處分人表示不服，而原處分機
    關認受處分人之陳述為無理由，依違反道路交通管理事件統
    一裁罰基準及處理細則第四十四條第一項規定，於九十六年
    四月十二日依道路交通管理處罰條例第六十條第二項第三款
    及違反道路交通管理事件統一裁罰標準表等規定，認受分處
    人有「不遵守道路交通標線之指示」之違規事實，裁處受處
    分人罰鍰九百元，受處分人遂向原處分機關提出聲明異議狀
    ，表示不服。案經原處分機關調查結果，因認舉發並無違誤
    ，而移送本院處理，有卷附臺北市政府警察局舉發違反道路
    交通管理事件通知單 (北市警交大字第Ａ1Ａ119514號）（
    詳本院卷第六頁）、臺北市交通事件裁決所違反道路交通管
    理事件裁決書（處分案號：北市裁二字第裁22-Ａ1Ａ119514
    號）（詳本院卷第七頁）、聲明異議狀等件在卷足憑。
四、聲明異議意旨略以：受處分人所騎乘車牌號碼ＤＪＱ-100號
    輕型機車，係遭ＡＹＨ-743號機車騎士王清月自後方衝撞倒
    地，事發地點承德路與大南路口並無機車等待區，斑馬線與
    停止線僅差幾公分，大南路則僅有二車道，十分狹小，案發
    時車輛很多，幾乎所有車均停在斑馬線上及機車待轉區，其
    於談話紀錄中雖稱：「我車因越過停止線，我怕會防礙行人
    通行，故停至機車待轉區... 」等語，係陳述其心中所想，
    事實上事發時號誌燈色仍是黃綠燈，其已將機車停在機車待
    轉區，不願佔用右轉車輛車道，並無停下機車再趨前之動作
    ，其係遵守交通規則，將機車停在機車待轉區，並無過失云
    云（詳本院卷第四、八、九頁）。
五、經查：
    (1)受處分人騎乘車牌號碼ＤＪＱ-100號輕型機車，於九十五
      年十一月二十四日十三時許，行經臺北市○○路○段、大
      南路口，與同向由王清月騎乘之車牌號碼ＡＹＨ-743號機
      車發生事故等情，除為受處分人所自陳外（詳本院卷附之
      受處分人聲明異議狀及本院九十六年五月十六日訊問筆錄
      ），核與證人即臺北市政府警察局交通大隊士林分隊員警
      甲○○於本院九十六年五月十六日證述上揭時、地曾發生
      系爭事故等情相符，復有道路交通事故現場圖、道路交通
      事故補充資料表、交通事故談話紀錄等影本在卷可憑，堪
      認此部分為真實。
    (2)駕駛人於行經設有交通號誌燈之路口時，本即應依據號誌
      轉換時間之長短、及交岔路口之交通流量等情，謹慎評估
      其是否有充裕之時間通過路口，以避免因交通號誌變更不
      及，而有臨時停車超越停止線之情事，尚無因遇號誌變換
      不及反應，停車即可越線之理。本件受處分人於事故發生
      後所製作之談話紀錄表中陳稱：「我於上述時間，ＤＪＱ
      -100輕機，沿大南路東往西方向直行行駛至肇事處，我車
      因越過停止線臨停於行人穿越道，我見會妨礙行人通行，
      所以我便再往前行駛至機車待轉區，等待號誌燈變換...
      」 (見本院卷第十七頁)，於本院九十六年五月十六日調
      查時亦陳稱：我當時騎到停止線與斑馬線間的時候，看到
      燈號是閃黃燈，我馬上把車子騎到前面的機車待轉區等紅
      燈，黃燈的時候，我的車輪就已經跨到斑馬線上，我不能
      後退，也無法往前，因為車子在行人道上會阻礙行人，所
      以我就把車子移到前面的機車待轉停車格內，談話紀錄表
      記載是正確等語 (見本院卷第二十五頁反面、第二十六頁
      )。是本件受處分人於行經上開路口時，因號誌變換來不
      及停車，而越過停止線臨停於行人穿越道，嗣再將機車往
      前行駛至機車待轉區內，確有不遵守道路交通標線指示之
      違規行為。受處分雖以前詞置辯，惟其聲明異議所載之理
      由，與其於談話紀錄表及本院調查時之陳述有不符之處，
      且其於聲明異議狀中指摘事發時車輛很多，幾乎所有車均
      停在斑馬線上及機車待轉區一節，並無所據，縱其他車輛
      亦有違規之處，但無法執為受處分人免責之事由。再者，
      受處分人於聲明異議狀中所稱：事發時號誌燈色仍是黃綠
      燈，其已將機車停在機車待轉區，不願佔用右轉車輛車道
      ，並無停下機車再趨前之動作云云，亦與常情相違，蓋交
      通號誌並無所謂「黃綠燈」，若於綠燈或綠燈剛轉換為黃
      燈時，即將機車停放於機車待轉區，會阻礙同向仍在前行
      之車流，更易發生交通事故。況機慢車左轉待轉區之設置
      ，係於有機慢車兩段左轉標誌之處所，左轉機器腳踏車或
      慢車駕駛人遵照號誌指示，在號誌顯示允許直行時先行駛
      至前方路口之左轉待轉區等待左轉，俟該方向號誌顯示允
      許直行後，再行續駛，以兩段方式完成左轉，此道路交通
      標誌標線號誌設置規則第六十五條定有明文。是大南路東
      往西之機車待轉區○○○○路欲左轉大南路之機車騎士於
      承德路方向綠燈，大南方向紅燈時，先行駛至該處，待大
      南路方向綠燈允許直行時再行續駛，並非供大南路方向行
      駛車輛於號誌轉換不及停車時，臨停之用，受處分人於號
      誌轉換時，越過停止線至人行穿越道，再將機車移至前方
      之機車待轉區，顯有不遵守道路交通標線指示之違規事實
      ，其聲明異議難認有理由。至於受處分人嗣後與王清月騎
      乘之車牌號碼ＡＹＨ-743號機車發生事故，究竟肇事之原
      因為何？事故之發生與受處分人本件違規事實有無因果關
      係？要屬另一層次之問題，非本件聲明異議案件處理之範
      圍，附此敘明。
六、綜上所述，聲明異議人之聲明異議，顯屬無據，已如前述，
    原處分機關依違反道路交通管理處罰條例第六十條第二項第
    三款及違反道路交通管理事件統一裁罰基準表等規定，裁處
    受處分人罰鍰九百元，即無違誤，受處分人猶執前詞，指摘
    原處分不當，為無理由，應予駁回。
據上論斷，應依道路交通案件處理辦法第十九條裁定如主文。
中　　華　　民　　國　　96　　年　 　5　　月　　18　　日
　　　　　　　　　交通法庭法　官　蘇素娥
上正本證明與原本無異。
如不服本裁定，應於裁定送達後5日內向本院提出抗告狀。
                          書記官  林妙穗
中　　華　　民　　國　　96　　年　 　5　　月　　18　　日
